【裁判字號】    88,上訴,1559
【裁判日期】    890225
【裁判案由】    違反著作權法等
【裁判全文】
臺灣高等法院高雄分院刑事判決                  八十八年度上訴字第一五五九號
    上  訴  人  台灣高雄地方法院檢察署檢察官
    被      告  甲○○
    選任辯護人  蘇盈貴
右上訴人因被告違反著作權法等案件，不服臺灣高雄地方法院八十八年度訴字第九四
七號中華民國八十八年九月十日第一審判決（起訴案號：臺灣高雄地方法院檢察署八
十七年度偵續字第三六九號），提起上訴，本院判決如左：
      主      文
上訴駁回。
      理      由
一、公訴意旨略以：被告甲○○原任職於塑得塑膠股份有限公司（下稱塑得公司），
    於民國（以下同）八十五年三月十一日離職後，旋自創資匯公司，從事與塑得公
    司相同之資料文件櫃製造買賣事業，明知塑得公司之型錄均係該公司享有著作權
    之著作物，竟將塑得公司所有之西元一九八九年型錄第六頁之型號Ａ４－１３２
    Ｐ產品之圖例照片及型號，翻拍作為資匯公司型錄之一部份，並據以製作實物資
    料櫃於市面流通販售。嗣於八十七年十二月間，經塑得公司人員在高雄市○○○
    路購得被告甲○○擅自重製之Ａ４－１３２Ｐ型資料櫃一只，因認被告涉有違反
    著作權法第九十一條第二項及修正前公平交易法第二十條第一項第一款、第三十
    五條之罪嫌云云。
二、本件公訴人認被告甲○○涉犯前開罪嫌，係以告訴人塑得公司代表人吳陳貴琴之
    指訴，塑得公司西元一九八九年型錄、被告所製作之資匯公司型錄，及塑得公司
    人員購得被告所生產Ａ４－１３２Ｐ型資料櫃一只之統一發票影本一張，為主要
    論據。經訊據被告甲○○則堅詞否認有何違反公平交易法及著作權法之犯行，辯
    稱：告訴人塑得公司前於八十六年間即對我所翻拍之該公司一九八九年型錄內輔
    助說明圖例及型號Ｂ４－１１６Ｈ、Ｂ４－１３２Ｐ提出告訴，並經臺灣高雄地
    方法院檢察署檢察官以八十六年度偵字第六００三號提起公訴，嗣因雙方達成和
    解，告訴人乃於法院審理中具狀撤回告訴，經臺灣高雄地方法院以八十六年度訴
    字第三二０二號判決公訴不受理，告訴人自不得就同一案件再提出告訴，且雙方
    和解後，我就未曾使用該型錄；且告訴人就系爭資料櫃並未取得專利權，任何人
    均可製作該型資料櫃，我與告訴人製作之資料櫃在規格上亦不相同等語。
三、按犯罪事實應依證據認定，無證據不得推定其犯罪事實，刑事訴訟法第一百五十
    四條定有明文；經查：
（一）告訴人塑得公司前就臺灣高雄地方法院檢察署檢察官八十七年度偵字第一四四
      五八不起訴處分聲請再議，於其聲請再議理由中表示提出告訴之理由係因被告
      甲○○於臺灣高雄地方法院八十六年度訴字第三二０二號判決後，另行起意再
      為侵害告訴人著作財產權之行為，有聲請再議狀可憑，堪認告訴人係告訴被告
      甲○○於八十六年十二月十五日判決後另行侵害告訴人著作財產權之行為，合
      先敘明。
（二）告訴人前於八十六年一月二十日，因被告甲○○擅自翻拍其西元一九八九年型
      錄內輔助說明圖例及型號Ｂ４－１１６Ｈ、Ｂ４－１３２Ｐ，作為資匯公司型
      錄之一部份，而向臺灣臺中地方法院檢察署檢察官提出告訴，經臺灣高等法院
      檢察署移轉管轄由臺灣高雄地方法院檢察署偵辦，並經該署檢察官於八十六年
      八月二十八日以八十六年度偵字第六００三號提起公訴，然告訴人於八十六年
      十二月三日與被告達成和解，嗣於臺灣高雄地方法院審理中撤回告訴，經原審
      法院於八十六年十二月十五日以八十六年度訴字第三二０二號判決公訴不受理
      在案，有臺灣高雄地方法院檢察署檢察官八十六年度偵字第六００三號起訴書
      、告訴人與被告簽訂之和解書、臺灣高雄地方法院八十六年度訴字第三二０二
      號刑事判決書各一份附卷可稽。又公訴人起訴被告甲○○翻拍告訴人西元一九
      八九年型錄Ａ４－１３２Ｐ之圖例，與被告、告訴人前於八十六年十二月三日
      達成和解之型錄同一，僅圖例不同，惟經原審質之告訴人代表人吳陳貴琴，被
      告是否在八十六年十二月三日和解後尚有繼續使用該型錄時稱：目錄之後就沒
      再用了，但櫃子仍是一樣的等語（見原審卷第三十五頁），足見被告自八十六
      年十二月三日後即無翻拍告訴人型錄之行為，雖經告訴人於本院審理中提出該
      公司員工湯明鏡於高雄市○○○路信億及皓晶公司購得該類型櫃子並取得產品
      型錄二本，然被告甲○○矢口否認另行印製該產品型錄二本，辯稱：該產品型
      錄二本可能是八十六年十二月三日和解前所流出，而未經收回者，並非八十六
      年十二月三日以後所印製等語，而證人即信億公司之實際負責人林家銘於本院
      調查時到庭結證稱：該型錄係資匯公司之員工所給，但時間忘記了，我們公司
      並未經銷資匯公司之產品，僅是留著供參考等語（見本院八十八年十二月二十
      日訊問筆錄），證人即皓晶公司人員陳鴻璋、吳蘭芳則均否認告訴人所提出之
      產品型錄係皓晶公司拿給湯明鏡，足證尚無任何積極證據足供認定被告確有於
      八十六年十二月三日和解後再重製該產品型錄，被告前述所辯，尚堪採信。
（三）而著作權法第三條第一項第五款所稱之重製，係指以印刷、複印、發音、錄影
      、攝影、筆錄或其他方法有形之重複製作。於劇本、音樂著作或其他類似著作
      演出或播送時予以發音或錄影；或依建築設計圖或建築模型建造建築物者而言
      。就依他人之設計圖而製成立體成品，僅限於建築物之情形，始該當於著作權
      法中重製之規定，其餘情形，依「明示其一，排除其他」之法理解釋，縱依他
      人之設計圖而製成立體成品，係屬侵害該圖形所蘊含之原理、原則、功能、技
      術等，則應屬專利權所規範之事項，而非著作權所保護之對象。故縱被告依告
      訴人之型錄規格以製造資料櫃，亦僅屬被告是否侵害告訴人專利權之問題，與
      著作權法所規範之重製無涉。
（四）又公平交易法第二十條第一項第一款係以相關大眾所普遍認知知他人姓名、商
      號或公司名稱、商標、商品容器、包裝、外觀或其他顯示他人商品之表徵，為
      相同或類似之使用，致與他人商品混淆，或販賣、運送、輸出或輸入使用該項
      表徵之商品者為構成要件，其所稱之表徵，係指某項具識別力或次要意義之特
      徵，得以表彰商品或服務來源，使相關大眾用以區別不同之商品或服務者而言
      。至具實用或技術機能之功能性形狀者，因不具表彰商品來源之功能，故非該
      法所稱之表徵。是告訴人製作之資料櫃外觀，乃係基於實用技術所為之設計，
      並非公平交易法第二十條第一項第一款所稱之表徵甚明。告訴人所生產資料櫃
      之外觀，既未取得專利權之保護，被告應有權製造、銷售與之外觀類似之商品
      ，且此類商品之性能、品質及廠牌始為相關大眾選購時考量之因素，告訴人與
      被告經營之資匯公司既在所製造、販賣之商品均附有區別商品來源之標示，當
      無使消費大眾對該二公司之商品產生誤認混淆之虞，故與公平交易法第二十條
      第一項第一款之構成要件顯有不符。
（五）綜上所述，告訴人前次告訴被告甲○○翻拍型錄案件，既因告訴人撤回告訴，
      而於八十六年十二月十五日判決公訴不受理在案，告訴人代表人吳陳貴琴亦自
      承被告自八十六年十二月三日後，即未再使用告訴人公司之型錄，復查無其他
      積極證據足認被告於上開判決後再行起意翻拍型錄之行為；而著作權法所保護
      之對象為人類精神活動之創作，告訴人製作之資料櫃屬於實用性之技術，縱被
      告有依告訴人型錄製作資料櫃之情，亦應屬專利法所規範之對象，而與著作權
      法無涉。再公平交易法第二十條第一項第一款所規範者為商品之表徵，告訴人
      製作資料櫃之外觀為基於實用技術所為之設計，顯非該條所稱之表徵，被告縱
      有依告訴人型錄製作資料櫃之情事，亦與公平交易法第二十條第一項第一款之
      構成要件不符。此外，復查無其他積極證據足證被告有何公訴人所指之犯行，
      要屬不能證明被告犯罪。
四、原審因而為被告甲○○無罪之諭知，經核尚無不合。公訴人上訴意旨，仍執陳詞
    指摘原判決不當，並無理由，應予駁回。
據上論結，應依刑事訴訟法第三百六十八條，判決如主文。
本案經檢察官陳新慶到庭執行職務。
中    華    民    國     八十九     年       二       月     二十五     日
                              臺灣高等法院高雄分院刑事第七庭
                                  審判長法官  李文雄
                        法官  郭雅美
                                        法官  黃憲文
右正本證明與原本無異。
如不服本判決，應於判決送達後十日內向本院提出上訴狀，其未述理由者並應於提
出上訴狀後十日內向本院補提理由書（應附繕本)。
                                      書記官  黃全忠
中    華    民    國     八十九     年       三       月     一         日
                                                                        Ｂ


司法院資訊處製作；財團法人民間司法改革基金會備份。
